【裁判字號】    92,自,263
【裁判日期】    921128
【裁判案由】    誣告
【裁判全文】
臺灣高雄地方法院刑事判決                          九十二年度自字第二六三號
    自  訴  人  乙○○
    自訴代理人  顏宏斌律師
    被      告  丙○○
右列被告因誣告案件，經自訴人提起自訴，本院判決如左：
    主  文
丙○○無罪。
    理  由
一、自訴意旨如附件刑事自訴狀所載。
二、按犯罪事實應依證據認定之，無證據不得推定其犯罪事實；又不能證明被告犯罪
    者，應諭知無罪之判決，刑事訴訟法第一百五十四條、第三百零一條第一項分別
    定有明文。而刑事訴訟法上所謂認定犯罪事實之證據，係指足以認定被告確有犯
    罪行為之積極證據而言，如未能發現相當證據或證據不足以證明，自不能以推測
    或擬制之方法，以為裁判基礎，亦有最高法院二十九年上字第三一０五號及四十
    年臺上字第八十六號分別著有判例可供參考。次按誣告罪之成立，以意圖他人受
    刑事處分或懲戒處分，而為虛偽之告訴告發報告為要件，所謂虛偽係指明知無此
    事實故意捏造而言。若告訴人誤認有此事實或以為有此嫌疑，自不得指為虛偽，
    即難科以本罪；再按誣告罪之成立，須其申告內容完全出於憑空造，若所告尚
    非全然無因，只因缺乏積極證明致被告人不受訴追處罰者，尚難遽以誣告論罪，
    最高法院四十年台上字第八八號判例、四十三年台上字二五一號判例可資參照。
三、自訴人認被告涉有誣告犯嫌，無非係以被告明知自訴人當時係高雄市第三信用合
    作社（以下簡稱高市三信）監事，本即有監察合作社財產狀況之職責，渠依檢舉
    信函而對被告帳戶進行調查，係屬執行業務正當行為，被告自訴渠違反個人資料
    保護法，顯有誣告意圖云云；訊據被告則堅決否認有何誣告犯行，辯稱自訴人雖
    是高市三信監事，但本件係個人隱私問題，與業務經營無關，且自訴人確有調閱
    其個人資料，其自訴事實並非憑空捏造，本件純屬法律見解的問題等語。
四、經查：
(一)本件自訴人原係高市三信監事，於民國八十七年十二月間，因接獲指述被告與社
    內晉升人員甲○○有金錢往來，認有監察之必要，經申請認可後，遂於同年月十
    日至青年分社查閱甲○○之放款帳號四八九七三—八號及活儲帳號一五九八—五
    號等帳戶之資金往來明細資料，發現甲○○有分別為五十萬元、二百萬元之資金
    直接存入被告之帳戶內，乃進一步與當時任高市三信稽核部經理之曾榮德共同至
    三民分社查核自訴人之帳戶資金資料一節，業據自訴人、被告陳述無訛，且有高
    雄市政府財政局公文、查核甲○○帳戶之查閱表文件一紙、取款憑條、帳戶傳票
    、資金明細等資料在卷可憑（見本院八十八年自字第四七七號卷）。是自訴人確
    有調閱查核被告相關帳戶資料一節，應堪認定。
(二)按「合作社監事會監察規則」第二條第二項規定「監事得個別行使第六條之監查
    事項，但提請理事會辦理之事項，應先經監事會通過」，而同法第七條則規定「
    監事監查時，得請理事會提供各種簿冊、書表及其他依法應備之書類。必要時，
    並可請理事或有關人員說明」；次按信用合作社監事得個別查帳，但仍應將查核
    結果提報監事會，並不影響合作社事務之進行。至監事監查時，認為必須抄錄有
    關文件或對外查詢時，以由監事會通過，請理事會辦理為宜。亦經財政部六十六
    年五月三十日台財錢第一五二五七號函示明確，本件自訴人個別行使監察權，係
    以個人名義申請調查甲○○之帳戶資金往來等相關資料後，再獨自循線調閱被告
    之金融電腦資料，並未經高市三信監事會通過及提請高市三信理事會辦理，則調
    查程序與上開規定顯有未符。是被告所辯自訴人調閱其個人資料之作法違背相關
    程序規定等語，亦非無據。
五、綜上所述，自訴人確有調閱查核被告個人帳戶，且未依據相關法令函示提請監事
    會通過後，再由理事會辦理，雖自訴人當時任職高市三信監事，本得單獨行使監
    察權以調查公司業務及財務狀況，惟自訴人此一行為是否妥當，即有商榷之處，
    被告係基於合理懷疑而為申告，所為指訴既非完全憑空捏造，縱對自訴人究係僅
    有行政上之違失，或另涉犯違反電腦處理個人資料保護法一節有所誤認，然其並
    未虛構事實誣陷自訴人。此外，復查無其他積極證據足以證明被告有何自訴人指
    稱之誣告犯行，不能證明被告犯罪，揆諸前開判例意旨，自應為其無罪之諭知。
    據上論斷，應依刑事訴訟法第三百四十三條、第三百零一條第一項，判決如主文
    。
中      華      民      國      九十二    年    十一    月    二十八    日
                                      臺灣高雄地方法院刑事第八庭
                                          審判長法  官  曾  逸  誠
                                                法  官  黃  悅  璇
                                                法  官  謝  雨  真
右正本證明與原本無異。
如不服本判決，應於判決送達後十日內，向本院提出上訴狀。
                                                書記官  陳  威  志
中    華    民    國      九十二      年      十二      月      一      日


司法院資訊處製作；財團法人民間司法改革基金會備份。
